臺灣桃園地方法院刑事判決　　　　　　　100年度易字第321號
公　訴　人　臺灣桃園地方法院檢察署檢察官
被　　　告　吳健裕
上列被告因侵占等案件，經檢察官提起公訴（99年度偵字第2463
4 號），本院判決如下：
    主  文
吳健裕意圖為自己不法之所有，而侵占對於業務上所持有之物，
累犯，處有期徒刑柒月；又意圖為自己不法之所有，以詐術使人
將本人之物交付，累犯，處有期徒刑肆月，如易科罰金以新臺幣
壹仟元折算壹日；又意圖為自己不法之所有，而侵占對於業務上
所持有之物，累犯，處有期徒刑柒月。應執行有期徒刑壹年。
    事  實
一、吳健裕前於民國95年間，因詐欺等案件經臺灣板橋地方法院
    以96年度易字第1616號分別判處有期徒刑2 月、2 月，應執
    行有期徒刑3 月，嗣被告提起上訴，經臺灣高等法院以97年
    度上易字第1700號判決上訴駁回確定，於97年10月9 日易科
    罰金執行完畢。
二、詎吳健裕不知悔改，其自98年間起受雇於址設桃園縣桃園市
    ○○路5 號11樓之2 之賓城物業管理顧問有限公司（下稱賓
    城公司），擔任經理一職，對外負責簽約、收款及處理公司
    事務，為從事業務之人。緣賓城公司於98年1 月14日承包國
    立空中大學（下稱空中大學）清潔事務，嗣於98年4 月間，
    因賓城公司認空中大學依約短付清潔費新臺幣（下同）6 萬
    元，乃由空中大學之事務組長謝麗琪在臺北縣蘆洲市（現改
    制為新北市蘆洲區）之空中大學內，交付吳健裕6 萬元，其
    後謝麗琪額外又要求賓城公司替空中大學地面打蠟及清潔地
    毯，因而在空中大學內再交付1 萬元予吳健裕，吳健裕取得
    上開款項共7 萬元後，未交還公司，竟意圖為自己不法所有
    ，基於業務侵占之犯意，將上開款項7 萬元挪為己用而侵占
    入己。
三、於98年11月間，因賓城公司委請臺灣驗證顧問有限公司（下
    稱臺灣驗證公司）作ISO 認證輔導，雙方約定：輔導費用11
    萬2,000 元，於簽約時支付50％費用為簽約金，待取得驗證
    單位口頭宣布正評通過，頒發臨時證書時，再支付餘款50％
    費用。然賓城公司於99年1 月8 日旋即匯款全部款項11萬2,
    000 元至臺灣驗證公司第一銀行帳戶內，吳健裕知悉上情後
    ，竟意圖為自己不法之所有，基於詐欺之犯意，於99年1 月
    13日前某日撥打電話予臺灣驗證公司，要求依約先返還一半
    款項，使臺灣驗證公司陷於錯誤，誤信吳健裕係受賓城公司
    委託處理契約款項事宜，乃於99年1 月13日將7 萬8,470 元
    匯至吳健裕指定之王素珍帳戶內。
四、於99年2 月間，因賓城公司受竹城京都社區住戶委託清洗玻
    璃門、窗，賓城公司再委託郭寶雲承辦該工作，俟該社區住
    戶將清理費8,000 元交予郭寶雲，郭寶雲便在桃園縣蘆竹鄉
    ○○路欲將8,000 元交予吳健裕，吳健裕明知該款項應交還
    公司，竟因其在承包該工作時估價錯誤，導致應付給郭寶雲
    之工資不足，乃意圖為自己不法所有，基於業務侵占之犯意
    ，將上開款項8,000 元侵占入己，並給付予郭寶雲作為其工
    資。嗣因賓城公司實際負責人陳新標發覺有異，報警處理，
    始查悉上情。
五、案經陳新標訴由桃園縣政府警察局桃園分局報請臺灣桃園地
    方法院檢察署檢察官偵查後提起公訴。
    理  由
壹、證據能力：
一、按被告以外之人於偵查中向檢察官所為之陳述，除顯有不可
    信之情況者外，得為證據，刑事訴訟法第159 條之1 第2 項
    定有明文。證人李明雄、謝麗琪於檢察官偵查中具結所為之
    證述及告訴人陳新標於檢察官偵查中所為之指述本均屬傳聞
    證據，依同法第159 條第1 項之規定原無證據能力，惟被告
    於審判中均未提及檢察官在偵查中，有任何不法取供之情形
    ，而客觀上亦無顯不可信之情況，是依上開規定，前揭證人
    於偵查中之證言例外具有證據能力。
二、次按被告以外之人於審判外之言詞或書面陳述，除法律有規
    定者外，不得作為證據；又被告以外之人於審判外之陳述，
    雖不符合刑事訴訟法第159 條之1 至第159 條之4 之規定，
    而經當事人於審判程序同意作為證據，法院審酌該言詞陳述
    或書面陳述作成時之情況，認為適當者，亦得為證據；而當
    事人、代理人或辯護人於法院調查證據時，知有上開不得為
    證據之情形，而未於言詞辯論終結前聲明異議者，視為有刑
    事訴訟法第159 條之5 第1 項之同意，刑事訴訟法第159 條
    第1 項及第159 條之5 分別定有明文。查告訴人陳新標於警
    詢之指述，及證人李明雄於警詢時證述之筆錄依上開刑事訴
    訟法第159 條第1 項之規定，原無證據能力，惟被告已知上
    述筆錄乃傳聞證據，且均未於言詞辯論終結前對該等筆錄內
    容異議，則依上開規定，上揭證人於警詢中之證言已擬制經
    被告於審判程序同意作為證據，本院審酌上開筆錄作成時，
    並無人情施壓或干擾，亦無不當取供之情形，認為以之作為
    本案之證據亦屬適當，是上揭告訴人、證人於警詢中證述之
    筆錄亦例外認具有證據能力。
貳、實體部分：
一、上開事實，業據被告吳健裕於本院審理時坦承不諱（見本院
    100 年度易字第321 號卷宗【下稱本院卷】第154 至155 頁
    ），核與證人即告訴人陳新發於警詢、偵查中及本院審理時
    之指證、證人李明雄於警詢之證述、證人謝麗琪於偵查中及
    本院審理時之證述、證人陳佳榆、郭寶雲於本院審理時之證
    述情節大致相符（見臺灣桃園地方法院檢察署99年度偵字第
    24634 號卷宗【下稱偵卷】第8 至12、31至33、48至49頁，
    本院卷第25至32、70至75、158 至159 頁），並有竹城京都
    社區自費清洗玻璃門、窗登記表、收據、契約書、第一商業
    銀行匯款申請書回條、臺灣驗證公司99年1 月15日統一發票
    暨該公司於第一商業銀行之存摺影本、ISO9001 品質管理系
    統輔導合約書、國立空中大學切結書、決標紀錄、窗戶玻璃
    清潔估價單、國立空中大學勞務採購契約、投標須知、工作
    需求規格、投標標價清單、招標公告等件影本在卷可稽（見
    偵查卷第18至20、35至43頁，本院卷第35至37、79至102 頁
    ），堪認被告上開自白與事實相符。是本件事證明確，被告
    上開犯行堪以認定，應依法論科。
二、核被告吳健裕如事實欄二、四所為，係犯刑法第336 條第2
    項之業務侵占罪，如事實欄三所為，係犯刑法第339 條第1
    項之詐欺取財罪。被告所犯上開3 罪間，犯意各別，行為分
    殊，應予分論併罰。查被告前於95年間，因詐欺等案件經臺
    灣板橋地方法院以96年度易字第1616號分別判處有期徒刑2
    月、2 月，應執行有期徒刑3 月，嗣經被告提上訴，由臺灣
    高等法院以97年度上易字第1700號判決上訴駁回確定，於97
    年10月9 日易科罰金執行完畢，此有臺灣高等法院被告前案
    紀錄表在卷可按，其於徒刑執行完畢後5 年內，故意再犯本
    件有期徒刑以上之罪，均為累犯，應依刑法第47條第1 項之
    規定加重其刑。爰審酌被告不思以正當手段獲取財物，竟利
    用職務之便侵占款項及詐騙被害人臺灣驗證公司，所為悖於
    賓城公司之信任，並損及賓城公司利益非小，又被告迭於警
    詢、偵查中迄至本院審理時均否認犯行，嗣經證人陳新標、
    謝麗琪等到庭具結作證，被告方行認罪，難認被告犯後態度
    良好，並考量其犯罪之動機、目的、手段等一切情狀，分別
    量處如主文所示之刑，並定其應執行之刑，及諭知易科罰金
    之折算標準。
據上論斷，應依刑事訴訟法第299 條第1 項前段，刑法第336 條
第2 項、第339 條第1 項、第47條第1 項、第41條第1 項、第51
條第5 款，刑法施行法第1 條之1 第1 項、第2 項前段，判決如
主文。
本案經檢察官王齡梓到庭執行職務。
中    華    民    國    100   年    11    月    22    日
            刑事第四庭  審判長法  官  蕭世昌
                              法  官  陳柏宇
                              法  官  王詩銘
以上正本證明與原本無異。
如不服本判決應於收受判決後10日內向本院提出上訴書狀，並應
敘述具體理由。其未敘述上訴理由者，應於上訴期間屆滿後20日
內向本院補提理由書( 均須按他造當事人之人數附繕本) 「切勿
逕送上級法院」。
                              書記官  鄭嘉惠
中    華    民    國   100    年    11    月    22    日
附論罪科刑法條：
中華民國刑法第336條
（公務公益侵占罪、業務侵占罪）
對於公務上或因公益所持有之物，犯前條第 1 項之罪者，處 1
年以上 7 年以下有期徒刑，得併科 5 千元以下罰金。
對於業務上所持有之物，犯前條第 1 項之罪者，處 6 月以上
5 年以下有期徒刑，得併科 3 千元以下罰金。
前二項之未遂犯罰之。
中華民國刑法第339條
（普通詐欺罪）
意圖為自己或第三人不法之所有，以詐術使人將本人或第三人之
物交付者，處 5 年以下有期徒刑、拘役或科或併科 1 千元以下
罰金。
以前項方法得財產上不法之利益或使第三人得之者，亦同。
前二項之未遂犯罰之。